臺灣高等法院民事判決
                                 106年度保險上易字第18號
上  訴  人  品旺通運有限公司

法定代理人  劉信成  
訴訟代理人  許博森律師
            陳羿蓁律師
被上訴人    富邦產物保險股份有限公司

法定代理人  陳伯燿  
訴訟代理人  林月雪律師
            江鶴鵬律師

上列當事人間請求給付保險金事件，上訴人對於中華民國106年3
月28日臺灣基隆地方法院105年度保險字第3號第一審判決提起上
訴，本院於109年7月7日言詞辯論終結，判決如下：
    主      文
原判決關於駁回上訴人下列第二項之訴部分，暨訴訟費用之裁判
均廢棄。
被上訴人應給付上訴人新臺幣貳拾壹萬伍仟伍佰肆拾參元，及自
民國一百零五年十二月三日起至清償日止，按年息百分之五計算
之利息。
其餘上訴駁回。
第一、二審訴訟費用由被上訴人負擔百分之二十七，餘由上訴人
負擔。
    事實及理由
一、被上訴人法定代理人原為陳燦煌，嗣於民國（下同）109年6
    月16日變更為陳伯燿，業經其於109年6月23日具狀聲明承受
    訴訟，有經濟部商工登記公示資料影本可稽（見本院卷二第
    257至261頁），核無不合，應予准許，先予敘明
二、上訴人主張：上訴人就車號000-00號曳引車（下稱系爭曳引
    車）向被上訴人投保汽車第三人責任保險（下稱系爭保險契
    約），約定保險金額為每一意外事故之財產損害新臺幣（下
    同）80萬元。嗣因訴外人唐宏益（下稱唐宏益）於105年3月
    31日在新北市○○區○○路○段000號空地（下稱系爭事故現場）
    駕駛系爭曳引車時，因倒車不慎致擦撞停放該處之訴外人陳
    宏銘(下稱陳宏銘)所有車號000-0000號自用小客車（下稱系
    爭小客車），造成系爭小客車右前大燈等多處毀損（下稱系
    爭事故），維修費用共計78萬6,300元（已扣除車頂烤漆部
    分維修費2萬8,000元）。惟上訴人向被上訴人申請理賠遭拒
    ，上訴人遂另於105年8月31日與陳宏銘和解，復於105年9月
    14日致函被上訴人請求給付保險金未果。爰依系爭保險契約
    約定，求為判命被上訴人應給付上訴人78萬6,300元本息等
    語（原審為上訴人敗訴之判決，上訴人據此提起上訴）。並
    上訴聲明：㈠原判決廢棄。㈡被上訴人應給付上訴人78萬6,30
    0元，及自起訴狀繕本送達之翌日起至清償日止，按年息5%
    計算之利息。㈢願供擔保請准宣告假執行。
三、被上訴人則以：系爭曳引車為唐宏益所有，靠行於上訴人，
    且唐宏益與陳宏銘為親戚。被上訴人依唐宏益與陳宏銘所述
    肇事過程，測量上開車輛損害部位，再經證人陳高村（下稱
    陳高村）即被上訴人之交通事故顧問研判，認為系爭小客車
    損害並非系爭曳引車所造成。唐宏益與陳宏銘於本訴繫屬後
    始前往派出所接受警詢，其證詞均不實在，有詐領保險金之
    嫌。系爭小客車車損報價單據規避材料折舊，所列費用過高
    ，顯然不實。被上訴人拒絕理賠上訴人後，上訴人竟仍於10
    5年8月31日與陳宏銘和解，同意如數賠償81萬4,300元而未
    通知被上訴人，有違常情，足見系爭小客車於系爭事故前即
    遭擦撞，其損害與系爭曳引車無關。上訴人與陳宏銘間之和
    解效力不及於被上訴人。縱被上訴人應負理賠之責，上訴人
    得請求之零件修理費應扣除折舊後為7萬7,543元等語，資為
    抗辯。並答辯聲明：上訴駁回。
四、兩造不爭執之事項：
  ㈠系爭曳引車為唐宏益所有，靠行於上訴人，上訴人於105年5
    月17日就系爭曳引車與被上訴人訂立系爭保險契約，每一意
    外事故財產損害賠償80萬元。
  ㈡訴外人世益環保有限公司（下稱世益公司）之負責人為訴外
    人何欣育，何欣育之配偶為唐宏益，陳宏銘為該公司之股東
    。
  ㈢唐宏益與陳宏銘自105年3月31日下午4時28分4秒起通話13秒
    。
  ㈣唐宏益於105年3月31日下午7時35分，在系爭事故現場駕駛系
    爭曳引車倒車。陳宏銘於現場旁辦公室出外察看。
  ㈤上訴人與陳宏銘於105年8月31日和解，上訴人賠償陳宏銘81
    萬4,300元，事後陳宏銘退還車頂烤漆部分2萬8000元予上訴
    人。
五、兩造爭執要點為：㈠陳宏銘所有系爭小客車損害，是否為唐
    宏益所有系爭曳引車擦撞所致？㈡上訴人得否請求被上訴人
    給付保險金78萬6,300元？茲就兩造爭點及本院得心證理由
    分述如下： 
  ㈠陳宏銘所有系爭小客車之損害，是否為唐宏益所有系爭曳引
    車擦撞所致？
  ⒈唐宏益於本院到庭結證稱：伊承租土地設置砂石車場與砂石
    場，車場內所有砂石車均為伊所有，車場旁是砂石場，砂石
    場裡設置世益公司辦公室，有準備程序筆錄可稽（見本院卷
    一第133頁）。系爭事故現場位於砂石車場內，路面並無鋪
    設柏油或水泥，僅由泥土、礫石、碎石等組成之不均勻、不
    規則路面，並有低漥、坑洞、高低落差現象，遇水即有積水
    或泥濘等狀況，有上訴人所提出之現場照片、唐宏益所繪製
    現場平面圖、上訴人所繪製系爭事故現場示意圖（下稱系爭
    現場示意圖）、現場照片影本可證（見本院卷一第67、69、
    145、163、167至187頁），並經本院於107年10月25日勘驗
    現場屬實，有勘驗程序筆錄、現場照片可按（見本院卷一第
    392至402頁），復有新北市政府警察局汐止分局長安派出所
    （下稱長安派出所）道路交通事故調查報告表㈠、現場照片
    影本可憑（見原審卷第17、21至24頁），並為兩造所不爭執
    。
　⒉本院囑託逢甲大學車輛行車事故鑑定研究中心（下稱逢甲大
    學）鑑定，經逢甲大學於108年8月27日提出行車事故鑑定報
    告書（下稱系爭鑑定報告），有該報告書可證（見本院卷二
    第11至71頁）。經查逢甲大學將長安派出所警員於系爭事故
    發生時所拍攝照片後製調亮處理，發現系爭小客車停車處右
    前輪附近應有低窪現象，該處為泥地而非鋪面，有照片影本
    可證（見原審卷第21頁正面上方、本院卷二第55頁圖17、
　　18、第57頁圖19）。系爭曳引車倒車處後方、系爭小客車停
    車處右前輪至其右側車身中段處等區域，明顯處於較為低漥
    之範圍（見原審卷第22頁正面上方照片、本院卷二第57頁圖
    20）。系爭小客車右前車輪附近處比左前車輪或車頭前方處
    確實有相對較為低漥現象（見原審卷第22頁反面上方照片、
    本院卷二第59頁圖21）。系爭小客車右前車頭車燈與車燈間
    有破損且凹陷，另於最外側車燈下方保險桿處有泥土痕跡與
    碰撞所致之白色擦痕，而該車燈上方係有板金遭擠壓掀起之
    現象（板金的皮未掉落、見原審卷第21頁正面上方照片、本
    院卷二第59頁圖22）。系爭小客車右前車頭外側車燈處上方
    板金除有前開遭擠壓掀起之刮痕現象外，另有道呈近90度L
    型之刮痕於上開板金後方，足見右前車燈應有受擠壓往內縮
    之現象（見原審卷第23頁正面下方照片、本院卷二第61頁圖
    23）。系爭小客車右前車燈處除有上開車損外，另於右前內
    、外側車燈中間下方保險桿處見有另一道泥土痕跡，足見右
    前車燈應有受擠壓往內縮之現象（見原審卷第22頁反面上方
    照片、本院卷二第61頁圖24）。
　⒊唐宏益、陳宏銘於事後1年餘於系爭事故現場拍攝模擬系爭事
    故之影片，經逢甲大學檢視該影片後認為，唐宏益欲上車自
    該處將系爭曳引車倒車，當時現場路面泥濘不堪，且現場路
    面確實無任何鋪裝，有低窪積水及曳引車車輪陷入泥濘路面
    之事實（見本院卷二第63頁圖26）。曳引車第一次倒車時，
    因受曳引車拖掛子車內輪差之故，可見車頭與子車呈現不同
    角度（見本院卷二第65頁圖27）。曳引車受限拖掛子車內輪
    差之故，而駛回欲調整角度進行第二次倒車（見本院卷二第
    65頁圖28）。曳引車第二次倒車時（見本院卷二第67頁圖29
    ），系爭小客車右側路面泥濘不堪、且有低窪積水之現象，
    亦可目視確認有部分高低落差（見本院卷二第67頁圖
　　30），當時曳引車車頭與拖掛之子車因內輪差之故呈現不同
    角度（見本院卷二第69頁圖31），有其他多處均無鋪面之路
    面有明顯坑洞與低窪積水（見本院卷二第69頁圖32）。
　⒋被上訴人於系爭事故現場測量系爭曳引車下列各部位距離路
    面高度並提出照片影本如下：該車後面橫桿部分最高點為C
    點78公分，最低點為D點72公分（見原審卷第47頁），後車
    燈最低點為E點82公分（見原審卷第49頁），後輪胎最凸出
    點的高度為H點55.6公分（見原審卷第51頁），並經逢甲大
    學彙整製成照片示意圖（見本院卷第71頁圖33）。被上訴人
    另測量系爭小客車下列各部分距離路面高度並提出照片影本
    如下：該車前頭燈附近板金有2道撞擊刮痕，被撞擊點呈三
    角形凹度、板金破損，最高點為A點77公分，最低點為B點72
    公分（見原審卷第46頁）。A點維修後經上訴人測量為78公
    分，有照片影本可稽（見本院卷一第65頁）。以上並均經逢
    甲大學彙整製成照片示意圖（見本院卷第71頁圖34）。逢甲
    大學於比對上開各點高度範圍後認為：
　⑴以上開圖22、圖24（見本院卷二第59、61頁）所見之系爭小
    客車右前保險桿2處泥土痕跡，並考量事故地砂石場路面不
    均勻，且系爭曳引車倒車位置即系爭小客車停車處右側路面
    有相對低漥之現象，依上開量測高度，研判曳引車H點輪胎
    最凸出處距地55.6公分位置應有應對小客車右前保險桿車燈
    下方兩處高度範圍約50至62公分之泥土痕跡，因此不排除上
    開兩處泥土痕跡係系爭曳引車碰撞系爭小客車時所留，有系
    爭鑑定報告可稽（見本院卷二第33頁）。 
  ⑵以上開圖22、圖23（見本院卷二第59、61頁）所見之系爭小
    客車右前保險桿2處白色擦痕、車燈間之車殼破損、車燈遭
    擠壓而內縮、及車燈上方因擠壓所致之帶皮板金刮痕、與位
    於該帶皮板金刮痕後所見之近90度L型板金刮痕，佐以事故
    地砂石場路面不均勻，及系爭曳引車倒車位置兼系爭小客車
    停車處右側路面相對低漥之現象，研判不排除此部分車損係
    曳引車E、C、D三處距地高度範圍約82至72公分位置所至之
    可能性。亦即上開曳引車量測最高點車損處A點為77公分，
    惟上列帶皮板金刮痕及接續近90度L行板金刮痕位置明顯均
    應高於77公分，從而不排除小客車左後車尾處碰撞曳引車該
    處之可能性，有系爭鑑定報告可稽（見本院卷二第33至35頁
    ）。 
　⒌鑑定人陳高村即中央警察大學交通學系副教授雖於原審到庭
    鑑定稱：系爭小客車之車損、距地高度分別在72、77公分，
    對應的系爭曳引車左後車尾並無突出特徵。曳引車如屬倒車
    ，作用力應由小客車前方車身撞擊，與小客車右前車頭車損
    自右前方撞擊實屬不符。小客車保險桿彎角處的刮擦痕，距
    地高度為50到60公分，作用力係屬橫向左右刮擦，與曳引車
    倒車前後碰撞力不符。因此伊認為小客車右前車頭車損，與
    曳引車應無關聯等語，固有言詞辯論筆錄可稽（見原審卷第
    68頁）。惟查逢甲大學為系爭鑑定時，業已參酌陳高村之上
    開鑑定意見，並依路面狀態、系爭小客車右前輪處路面較為
    低窪、系爭曳引車車頭與子車呈現不同角度、以及小客車車
    損外觀等一切情狀，鑑定認為不排除系爭曳引車碰撞系爭小
    客車，已如前述。則逢甲大學既已詳細檢視上開一切情狀，
    並為客觀比對分析，足證其鑑定為可信。而陳高村於原審自
    陳：伊提供意見時，並無相關資料具體重現事故現場，無法
    判斷兩車碰撞所呈角度為何等語，有言詞辯論筆錄可憑（見
    原審卷第70頁）。則陳高村之鑑定意見，既未考量曳引車車
    頭與子車所呈角度不同，亦未將長安派出所於事發當時所拍
    攝照片後製調亮處理詳加判讀，是其關於系爭事故之鑑定，
    即無足採。
　⒍唐宏益於本院到庭結證稱：當時是駕駛曳引車的訴外人陳文
    川亂停車，伊去移車，就撞到陳宏銘的車，因為天黑，伊不
    知道陳宏銘的車停在曳引車停車區，因為是自己的車場，所
    以開車前沒有檢查車後有無車輛。伊在爬上曳引車駕駛座時
    ，沒有看見曳引車後方有小客車停車，從曳引車的角度看不
    到。曳引車倒車與小客車不同，曳引車是二節，所以車頭與
    車尾不是直行，會有角度。因為小客車停在曳引車的停車區
    ，伊從外面倒車時，曳引車倒車方向必須與小客車停放位置
    成90度。系爭事故發生時已天黑，看不見，現場沒有路燈等
    語，有準備程序筆錄可稽（見本院卷一第130至131頁）。
　　陳宏銘亦於本院到庭結證稱：伊是股東，所以每月都會去幾
    次去了解營運狀況。當天伊在世益公司辦公室，唐宏益進進
    出出，伊有聽到車子發動的聲音，可能是唐宏益在移車。伊
    去時接近傍晚，唐宏益移車時已天黑，伊出去時現場已暗，
    現場沒有路燈，也沒有其他照明，只靠車燈照明。當時若很
    近的話可以看到伊的車，依照唐宏益移車時的角度，是看不
    到我的車。伊停車位置是伊決定的，每次去都是看到有空位
    就停車等語，有準備程序筆錄可稽（見本院卷一第135至138
    頁），則據此足證系爭事故確屬意外，陳宏銘所有系爭小客
    車之損害，確實為唐宏益所有系爭曳引車擦撞所致。被上訴
    人雖辯稱：唐宏益與陳宏銘為故交，復為事業上股東，陳宏
    銘每個月都會數次開車前往唐宏益經營砂車場了解營運狀況
    ，唐宏益亦知陳宏銘是開車前來，唐宏益在陳宏銘到達後，
    亦有多次進出辦公室，豈會不知陳宏銘有無開車前來？是其
    證言不實，有詐領保險金之嫌云云，僅為臆測之詞，並不足
    採。
　⒎至於長安派出所將系爭事故列為息事案件，固有道路交通事
    故調查報告表影本可稽（見原審卷第27頁）。惟查據此僅足
    以證明警員於事發當時抵達系爭事故現場進行測繪、攝影、
    採證、比對駕駛人資料後，因唐宏益與陳宏銘就系爭事故肇
    事責任並無爭議，且無人傷亡，因此將系爭事故列為息事案
    件。被上訴人雖辯稱：系爭事故既經列為息事案件，免填肇
    事原因分析研判及製作談話紀錄，但唐宏益、陳宏銘嗣後卻
    前往長安派出所接受詢問，足見其等證言不可採云云。經查
    上訴人於105年9月30日向臺灣臺北地方法院（下稱臺北地院
    ）提起本訴後，經該院於105年10月14日裁定移送原審，再
    經原審於105年12月12日函請汐止分局檢送系爭事故相關資
    料，長安派出所警員始通知唐宏益、陳宏銘於105年12月
　　14日前往該所接受詢問並製作談話紀錄表，有起訴狀、臺北
    地院105年度保險字第99號民事裁定、原審函稿、汐止分局
    函文、談話紀錄表可稽（見臺北地院卷第4、25頁、原審卷
    第10、12、19至20頁），足證唐宏益、陳宏銘並非刻意事後
    編造警詢談話紀錄。是被上訴人此部分所辯，亦不足採。
　⒏被上訴人雖另辯稱：
　⑴逢甲大學鑑定人並未到系爭事故現場勘驗地勢是否低窪，未
    鑑定系爭小客車所沾泥土與現場泥土成分是否相同，僅臆測
    車燈部分被擠壓造成，並未說明該車燈如何被擠壓？作用力
    是前、後或左、右？右前車頭車燈與車燈間有ㄧ最嚴重的破
    損三角型凹陷造成原因？右前頭燈附近板金有兩道橫向撞擊
    刮痕，兩車以何種角度發生擦撞？且小客車之三角形板金凹
    陷，最高點A點只有77公分，而曳引車不銹鋼燈座下緣最低
    點，離地距離有82公分，則其高度不符。該燈座下緣是圓弧
    形，小客車之三角形板金凹陷是三角形，則其形狀不符。假
    設小客車右邊之葉子板上擦痕是遭曳引車倒車之左輪胎擦撞
    ，三角形板金凹陷是在小客車右邊即葉子板上擦痕之右上方
    ，而曳引車不銹鋼燈座下緣最低點距離左輪胎有8公分，位
    於輪胎右邊，則其位置不符。由此可知小客車三角形板金凹
    陷，絕非不銹鋼車燈座下緣所撞擊云云。經查系爭事故發生
    至今已逾4年，現場已無從重建，故逢甲大學鑑定人將長安
    派出所警員於系爭事故發生時所拍攝照片後製調亮處理判讀
    ，並參酌被上訴人所測量曳引車與小客車相關各點高度，以
    及唐宏益、陳宏銘所拍攝模擬系爭事故之影片後，認定系爭
    事故路面為泥地而非鋪面狀態，小客車停車處右前輪較左前
    車輪或車頭前方有相對低窪現象，曳引車受拖掛子車內輪差
    之故、車頭與子車會呈現不同角度，因此鑑定不排除曳引車
    碰撞系爭小客車，應屬可信，不因鑑定人未到現場勘驗而異
    。至於唐宏益、陳宏銘所拍攝模擬影片，僅供鑑定人確認曳
    引車受拖掛子車內輪差之故、車頭與子車會呈現不同角度等
    情，屬於曳引車運行之物理性質，並不因拍攝時間不同而異
    。是被上訴人辯稱：系爭鑑定報告不可採云云，即屬無據。
　⑵被上訴人復辯稱：假設因現場低窪，系爭曳引車H點高度55.6
    公分會對應到系爭小客車G點高度50公分，則曳引車其他E、
    C、D點也應相對降低5.6公分，即76.4、72.4、66.4公分，
    明顯低於小客車A點高度77公分，可見小客車的損害非曳引
    車造成云云。經查系爭鑑定報告係認為曳引車H點高度
　　55.6公分，因現場路面高低落差之故，確有可能造成小客車
    G點高度50公分至F點高度62公分範圍內的泥土痕，已如前述
    。則依被上訴人之計算方式，曳引車之E點82公分、C點78公
    分、D點72公分應分別減或增5.6公分後，各為76.4至88.4公
    分、72.4至84.4公分、66.4至78.4公分，則小客車A點77公
    分顯然位於曳引車凸出物可能造成的損害高度之間。是被上
    訴人此部分所辯，即不足採。
　⑶被上訴人再辯稱：系爭事故現場並無上訴人所稱車號000-00
    曳引車（見本院卷一第163頁b車），最靠近曳引車者，依長
    安派出所拍攝照片應為車號00-000曳引車，足見上訴人所繪
    系爭現場示意圖及模擬錄影均屬虛構，逢甲大學據以為鑑定
    並不實在云云。經查逢甲大學係優先依本院檢附卷宗影本之
    客觀資料為判斷基礎，包含系爭事故當日之電子照片所呈現
    砂石場照明不佳、無鋪面、小客車外觀顏色為全黑色且未發
    動、小客車停車處所左有曳引車子車車斗、右有低漥路面（
    砂石場整體呈現路面不均勻且有坑洞之狀態）、再往右則另
    有拖掛子車之曳引車停放、小客車保險桿受損結果（2處泥
    土痕跡高度係在曳引車左後車輪最凸出處高度範圍內、小客
    車右前車燈遭受擠壓內縮、小客車右前帶皮板金刮痕及接續
    近90度L型板金刮痕高度大於77公分且介於曳引車左後E、C
    、D三處高度之間）、曳引車屬曳引車並拖掛子車之大型車
    （其車頭及子車倒車時有內輪差導致轉向角度有所不同）等
    具體事實，佐以兩造所提出之測量高度，並基於證據主義等
    基礎法律原則，另參酌長安派出所道路交通事故調查表㈠，
    鑑定認為系爭事故應屬意外，亦即在上列客觀環境條件如此
    不佳之情況下，曳引車倒車時未注意有小客車停放而發生碰
    撞可能性高等語，有系爭鑑定可證（見本院卷二第35頁）。
    則據此足見逢甲大學鑑定時，並未將上訴人所繪系爭現場示
    意圖（見本院卷一第163頁）作為判斷基礎，故不論該圖之
    描繪有無疏誤，均與系爭鑑定報告無涉。至於逢甲大學雖曾
    參考上訴人提出之系爭事故模擬錄影，惟其目的僅供確認系
    爭事故現場確無任何鋪面，有低窪積水及曳引車車輪陷入泥
    濘路面之事實，系爭曳引車倒車時，因受曳引車拖掛子車內
    輪差之故，致車頭與子車呈現不同角度；以及系爭小客車右
    側路面泥濘不堪、且有低窪積水現象，目視有部分高低落差
    等情，有如前述，因此系爭曳引車之鄰側曳引車究竟為何車
    ，即與本件無涉。且依長安派出所警員拍攝照片所示(見原
    審卷第21頁反面)，當日停放於系爭小客車右側者確為車號0
    0-000曳引車，此外尚依序停放車號000-00、025-GC等曳引
    車，以及上方不遠處車號000-00曳引車，僅因拍攝現場光線
    不佳及角度問題，無法清楚辨認照片所示各該曳引車。是據
    此足證上訴人於繪製系爭事故現場示意圖時，誤將車號000-
    00、6K-915曳引車停放順序對調，並非憑空捏造不存在之車
    輛。是被上訴人此部分所辯，亦不可採。
　⑷被上訴人又辯稱：陳宏銘為何不將系爭小客車停放於靠近辦
    公室處或停車場入口處云云。經查陳宏銘於本院到庭結證稱
    ：沒有想那麼多，有位置就停了等語，有準備程序筆錄可稽
    （見本院卷一第138頁）。被上訴人另辯稱：依上訴人所繪
    系爭事故現場示意圖所示，d車旁仍有大片空地可供停放車
    輛，何以唐宏益捨近求遠移動至a車與b車之間？惟查系爭曳
    引車於事發前停放處，前有辦公室、左後方為e車、右後方
    則有3輛曳引車停放，顯無相當之空間，可供唐宏益將系爭
    曳引車迴轉停放於d車旁的空地；但直接倒車停放於a車與b
    車間之大片空地，顯較停放於d車旁空地容易，有上訴人所
    提出之現場照片、系爭現場示意圖、現場照片影本可證（見
    本院卷一第67、69、163、167至187頁）。被上訴人復辯稱
    ：系爭曳引車於事發前停放處，並不影響人車通行，無移車
    之必要性云云。然查該停車場內部為世益公司之砂石棧場，
    為兩造所不爭執，則系爭曳引車與e車並排於停車場至砂石
    棧場入口處，翌日勢必影響其他車輛出入。是被上訴人此部
    分所辯，均無足採。
  ㈡上訴人得否請求被上訴人給付保險金78萬6,300元？
  ⒈按故意或過失不法侵害他人之權利者，負損害賠償責任。不
    法毀損他人之物者，被害人得請求賠償其物因毀損所減少之
    價額。民法第184條第1項前段、第196條分別定有明文。經
    查唐宏益於105年3月31日駕駛靠行於上訴人之系爭曳引車，
    因過失撞擊陳宏銘所有系爭小客車，已如前述，則陳宏銘自
    得依上開規定請求唐宏益賠償系爭小客車因毀損所減少之金
    額。次查陳宏銘因修繕系爭小客車而支出費用81萬4,300元
    ，其中零件費用為67萬6,300元，工資為13萬8,000元（含車
    頂烤漆費用2萬8,000元），有重德汽車有限公司報價單影本
    可稽（見原審卷第56頁）。上訴人於105年8月31日賠償陳宏
    銘81萬4,300元，事後陳宏銘退還車頂烤漆部分2萬8,000元
    予上訴人，有和解書、切結書影本可證（見臺北地院卷第17
    頁、原審卷第55頁），故上訴人總計賠償陳宏銘78萬6,300
    元（計算式：814,300－28,000＝786,300）。
　⒉次按系爭保險契約第2條「承保範圍」第2項「財產責任險」
    約定：「被保險人因所有、使用或管理被保險汽車發生意外
    事故，致第三人財物受有損害，依法應負賠償責任而受賠償
    請求時，本公司對被保險人負賠償之責。」，有契約影本可
    稽（見臺北地院卷第7頁反面）。經查上訴人就系爭曳引車
    向被上訴人投保系爭保險，約定保險金額為每一意外事故之
    財產損害80萬元，有汽車保險單影本可證（見原審卷第40頁
    ）。唐宏益已依民法第184條第1項前段、第196條規定，賠
    償陳宏銘就系爭小客車因毀損所減少之金額，有如前述。則
    上訴人依系爭保險第2條「承保範圍」第2項約定，請求被上
    訴人給付保險金，即屬有據。
　⒊又按系爭保險契約第14條約定：「被保險人發生本保險承保
    範圍內之賠償責任時，被保險人對於第三人就其責任所為之
    承認、和解或賠償，未經本公司參與者，本公司不受拘束。
    但經被保險人通知而本公司無正當理由拒絕或遲延參與者，
    不在此限。」，有契約影本可稽（見臺北地院卷第8頁）。
    經查上訴人向被上訴人請求給付保險金後，被上訴人於105
    年8月22日以105字富保東服字第036號函覆稱：「二、被保
    險汽車900-M6號營曳引車……惟經本公司查證相關事證與跡證
    顯示，事故經過與受損情形不符，無法認定係因被保險汽車
    所致。基於前述事實與條款規定，本公司歉難給付保險金……
    」等語，有該函文影本可證（見臺北地院卷第15頁）。而上
    訴人旋即105年8月31日與陳宏銘和解，且上訴人並未舉證證
    明曾通知被上訴人參與和解，則被上訴人辯稱其不受上開和
    解契約之拘束等語，固屬有據（惟被上訴人仍應依系爭保險
    契約負責，詳如後述）。
　⒋再按系爭保險契約第14條約定所謂「不受拘束」，係指保險
    人僅就被保險人對於第三人依法應負賠償責任，於保險金額
    範圍內負賠償之責，並非謂保險人因此即可免除所應負理賠
    之責。故被上訴人雖不受上訴人與陳宏銘間和解契約之拘束
    ，但被上訴人並不因此免除其依系爭保險契約所應負理賠之
    責，仍應就上訴人對於陳宏銘依法應負賠償責任，於保險金
    額範圍內負賠償之責。經查系爭小客車於100年7月出廠，有
    行車執照影本可稽（見原審卷第63頁），而系爭事故發生於
    000年0月00日，則當時該車已使用4年9月。又依行政院所頒
    「固定資產耐用年數表」所示（見本院卷二第191頁），「
    其他業用客車、貨車」之耐用年數為5年。依行政院所頒「
    固定資產折舊率表」所示（見本院卷二第193頁），按定率
    遞減法每年折舊369/1000。是系爭小客車維修之零件費用67
    萬6,300元，經計算折舊後應為7萬7,543元（計算式如附表
    所示）。則陳宏銘得請求上訴人賠償系爭小客車修理費用計
    為21萬5,543元（計算式：工資13萬8,000元＋零件費用7萬7,
    543元＝21萬5,543元）。從而上訴人請求被上訴人給付保險
    金21萬5,543元，即屬有據。
六、綜上所述，上訴人依系爭保險契約第2條第2項約定，請求被
    上訴人給付21萬5,543元，及自起訴狀繕本送達之翌日即105
    年12月3日（於105年12月2日送達於被上訴人，見原審卷第
　　30頁之送達證書）起至清償日止，按年息5%計算之利息，為
    屬正當，應予准許。逾此部分之請求，為無理由，應予駁回
    。上開應准許部分，原審為上訴人此部分敗訴判決，尚有未
    洽，上訴人之上訴為有理由，應由本院予以廢棄改判如主文
    第二項所示。至於上開不應准許部分，上訴人之請求，並非
    正當，原審判決上訴人敗訴及駁回假執行之聲請，經核於法
    並無不合，上訴人就此部分上訴求予廢棄改判，為無理由，
    應駁回其上訴。末按本件判決主文第二項所命被上訴人給付
    部分未逾150萬元，不得上訴第三審，經判決後即確定，不
    生假執行問題，無庸廢棄原判決關於駁回假執行之諭知後，
    再另為駁回上訴人於原審假執行之聲請。上訴人上訴聲明雖
    再聲請假執行，乃重複原審已為聲請，於二審仍有效力，於
    法不合，本院無須就其聲請為准駁之裁判，併此敘明。
七、本件事證已臻明確，兩造其餘之攻擊、防禦方法，核與判決
    結果不生影響，毋庸逐一論列，併此敘明。
八、據上論結，本件上訴為一部有理由，一部無理由。依民事訴
    訟法第450條、第449條第1項、第79條，判決如主文。
中　　華　　民　　國　 109　　年　  7 　　月　　28　　日
                    民事第十庭 
                        審判長法　官  黃嘉烈
                              法　官  高明德
                              法　官  邱  琦
正本係照原本作成。
不得上訴。 
中　　華　　民　　國　　109 　年　　7 　　月　　28　　日

                              書記官  廖月女


附表：證人陳宏銘所有系爭小客車維修零件費用折舊金額計算式
編 號   一 第1年折舊金額：676,300×0.369＝249,555。  二 第2年折舊金額：（676,300－249,555）×0.369＝157,469。  三 第3年折舊金額：（676,300－249,555－157,469）×0.369＝99,363。  四 第4年折舊金額：（676,300－249,555－157,469－99,363）×0.369＝62,698。  五 第5年使用9個月折舊金額：（676,300－249,555－157,469－99,363－62,698）×0.369×9/12＝29,672。 小 計 扣除折舊後之零件修理費為77,543元（計算式：676,300－249,555－157,469－99,363－62,698－29,672＝77,543）